臺灣新北地方法院刑事判決
110年度訴字第552號
公  訴  人  臺灣新北地方檢察署檢察官
被      告  李苡瑄


選任辯護人  劉川淵律師（法律扶助律師）
上列被告因違反毒品危害防制條例案件，經檢察官提起公訴（10
9年度偵字第43829號），本院判決如下：
    主  文
李苡瑄共同犯販賣第二級毒品而混合二種以上之毒品未遂罪，處
有期徒刑參年貳月。
扣案如附表一所示之物沒收銷燬，如附表二編號1所示之物沒收
。
    事  實
一、李苡瑄、林進義（業經本院判決確定）均明知3,4-亞甲基雙
    氧甲基安非他命、愷他命分別係毒品危害防制條例第2條第2
    項第2款、第3款公告列管之第二級、第三級毒品，未經許可
    不得販賣，竟共同意圖營利，基於縱使所販賣之毒品係第二
    級毒品而混合二種以上毒品，亦不違背其本意之不確定犯意
    聯絡，由李苡瑄於民國109年10月29日某時，持如附表二編
    號1所示之行動電話連接網際網路，在抖音軟體上發布「新
    北有需要支援嗎」之公開訊息予不特定人，暗示販售毒品，
    為員警執行網路巡邏時查覺有異，於同年11月20日0時47分
    許，使用「kate」之暱稱喬裝購毒者與李苡瑄聯繫，雙方約
    定在新北市○○區○○路000號前，由李苡瑄以新臺幣（下同）1
    ,300元之代價販賣含有第二級毒品3,4-亞甲基雙氧甲基安非
    他命、第三級毒品愷他命成分之膠囊3顆予員警，員警於同
    日1時13分許抵達上揭約定地點，嗣於同日1時25分許，林進
    義駕駛車牌號碼000-0000號自用小客車搭載李苡瑄至上揭約
    定地點前，由林進義向員警收取1,300元（遭逮捕後已返還
    警方），並交付含有前揭毒品成分之膠囊3顆予員警，而共
    同著手於販賣第二級毒品而混合二種以上毒品之犯行，經員
    警當場表明身分而未遂，惟員警表明身份後，林進義駕車搭
    載李苡瑄逃逸，嗣後員警循線於同日4時許在新北市土城區
    青雲路295巷16弄將林進義及李苡瑄逮捕，並扣得如附表一
    所示之膠囊3顆及如附表二編號1所示之行動電話1支。
二、案經新北市政府警察局新莊分局報告臺灣新北地方檢察署檢
    察官偵查起訴。
    理  由
壹、程序部分：
    按除法律另有規定外，實施刑事訴訟程序之公務員因違背法
    定程序取得之證據，其有無證據能力之認定，應審酌人權保
    障及公共利益之均衡維護；又被告以外之人於審判外之陳述
    ，雖不符合同法第159條之1至第159條之4之規定，但經當事
    人於審判程序同意作為證據，法院審酌該言詞陳述或書面陳
    述作成時之情況，認為適當者，亦得為證據，刑事訴訟法第
    158條之4、第159條之5第1項分別定有明文。本判決下列所
    引用之各項供述證據，當事人及辯護人均同意各該證據之證
    據能力（見訴字卷三第135頁），本院審酌此等證據資料取
    得及製作時之情況，尚無違法不當及證明力明顯過低之瑕疵
    ，以之作為證據應屬適當；另本判決後述所引之各項非供述
    證據，無證據證明係實施刑事訴訟程序之公務員以不法方式
    所取得，且亦無證據證明係非真實，復均與本件待證事實具
    有關聯性，是依刑事訴訟法第158條之4之反面解釋，當有證
    據能力；又前開供述與非供述證據復經本院於審理期日中合
    法調查，自均得為本案證據使用。
貳、實體部分：
一、認定事實所憑之證據及理由：
　㈠前揭販賣毒品之事實，業據被告李苡瑄於警詢、偵訊及本院
    審理中均坦承不諱（見偵字卷第22至26頁、第121至123頁，
    訴字卷三第133、179、185頁），並有證人即共犯林進義於
    警詢、偵訊及本院審理時之證述、證人即喬裝買家之員警李
    子浩於偵訊時之證述在卷可佐（見偵字卷第30至33頁、第12
    5至126頁，訴字卷二第9、147頁，偵字卷第139至141頁），
    復有員警職務報告、新北市政府警察局新莊分局搜索扣押筆
    錄、扣押物品目錄表及收據、自願受搜索同意書、抖音chat
    對話譯文1份、現場及扣案物照片共3張、李苡瑄抖音帳戶、
    販毒廣告及對話翻拍照片共6張及如附表一所列鑑定資料等
    件在卷可稽（見偵字卷第37至57頁、第77至83頁、第159頁
    ），復有扣案如附表一所示之膠囊3顆、如附表二編號1所示
    之行動電話1支可佐。又本案毒品膠囊混合有第二級毒品3,4
    -亞甲基雙氧甲基安非他命及第三級毒品愷他命成分，有台
    灣尖端先進生技醫藥股份有限公司毒品原物鑑定實驗室110
    年2月1日毒品證物鑑定分析報告在卷可稽（見偵字卷第159
    頁），且為被告所不爭執（見訴字卷三第185頁）。綜上，
    足認被告上開任意性自白與事實相符，是此部分販賣毒品事
    實，堪以認定。
　㈡被告一度辯稱：我知道我在賣毒品，但我主觀上不知道本案
    毒品膠囊係混合第二級、第三級毒品，我知道它是混合的我
    就不會賣云云。然刑法第13條第1項、第2項分別規定行為人
    對於構成犯罪之事實，明知並有意使其發生者，為故意；行
    為人對於構成犯罪之事實，預見其發生而其發生並不違背其
    本意者，以故意論。前者為確定故意（直接故意），後者為
    不確定故意（間接故意），惟不論「明知」或「預見」，僅
    係認識程度之差別，不確定故意於構成犯罪事實之認識無缺
    ，與確定故意並無不同，進而基此認識「使其發生」或「容
    認其發生（不違背其本意）」，共同正犯間在意思上乃合而
    為一，形成意思聯絡（最高法院106年度台上字第2325號判
    決意旨參照）。又依目前毒品查緝實務，施用混合毒品之型
    態日益繁多，且因混合毒品之成分複雜，施用後所造成之危
    險性及致死率均高於施用單一種類者，為加強遏止混合毒品
    之擴散，乃於109年1月15日修正公布、同年7月15日施行之
    毒品危害防制條例第9條第3項，將混合毒品之犯罪行為，適
    用其中最高級別毒品之法定刑，並加重其刑至2分之1（毒品
    危害防制條例第9條立法理由參照）。
　㈢查被告於對話訊息中尚有對喬裝員警之買家稱「膠囊的」、
    「很有用的」等語，有雙方之對話記錄可證（見偵字卷第77
    頁），對此，被告於本院審理中自白稱：我知道我是在賣搖
    頭丸毒品，所謂的「很有效」是指施用毒品的效果，至於搖
    頭丸的毒品成分是幾級，我不是很確定等語不諱（見訴字卷
    三第179、182頁），且於本院審理中，為「販賣混合第二、
    三級毒品」之認罪表示，足認被告對於本案著手販賣之毒品
    為第幾級毒品並不在意。又被告自陳其具有高職之教育程度
    ，且曾有工作經驗（見偵字卷第21頁，訴字卷三第187頁）
    ，且被告本案遭查獲時，其尿液檢驗出第二級毒品安非他命
    、甲基安非他命毒品成分及其他毒品或管制藥品成分，有內
    政部警政署刑事警察局110年1月13日刑鑑字第1098035375號
    鑑定書在卷可佐（見偵字卷第161頁），堪認被告自身有施
    用毒品之經驗，是依被告之智識程度及社會經驗，其對於一
    般市售毒品常有混合毒品成分之社會常情，應有所預見。另
    被告於警詢及本院審理時供稱：本案毒品膠囊是我的，因為
    我缺錢，而我自己沒有施用，所以想轉售給別人，換取現金
    等語（見偵字卷第24頁，訴字卷三第184頁），足見被告販
    賣毒品之主要目的係換取現金，除有營利意圖外，其對於本
    案毒品膠囊之毒品成分級數，同有縱含有二種以上毒品成分
    亦予以容任之心態，堪認被告具有販賣第二級毒品而混合二
    種以上之毒品之不確定故意，毒品成分並不影響其營利意圖
    及販賣故意。被告前揭所辯，並無解其犯行。
　㈣綜上所述，本件事證明確，被告上開犯行，已堪認定，應予
    依法論科。　
二、論罪科刑：
  ㈠3,4-亞甲基雙氧甲基安非他命、愷他命分別係毒品危害防制
    條例第2條第2項第2款、第3款公告列管之第二級、第三級毒
    品，不得販賣或非法持有。又同條例第9條第3項規定：「犯
    前5條之罪而混合2種以上之毒品者，適用其中最高級別毒品
    之法定刑，並加重其刑至2分之1。」。另本項係屬分則之加
    重，為另一獨立之犯罪型態，如其混合2種以上毒品屬不同
    級別，應依最高級別毒品所定之法定刑，並加重其刑至2分
    之1，例如販賣混合第三級及第四級毒品者，依販賣第三級
    毒品之法定刑處斷，並加重其刑至2分之1。是以，被告本案
    所販賣之毒品係混合第二級及第三級毒品，應依販賣第二級
    毒品之法定刑處斷，並加重其刑至2分之1，且屬獨立之犯罪
    類型。
  ㈡刑事偵查技術上所謂之「釣魚偵查」，係指對於原已犯罪或
    具有犯罪故意之人，以設計引誘之方式，使其暴露犯罪事證
    ，而加以逮捕或偵辦而言，此純屬偵查犯罪技巧之範疇，並
    未違反憲法對於基本人權之保障，且於公共利益之維護有其
    必要性存在，故依「釣魚」方式所蒐集之證據資料，原則上
    非無證據能力。又於此情形，因毒品購買者為辦案佯稱購買
    ，而將販賣者誘出以求人贓俱獲，因其無實際買受之真意，
    且在警察監視之下伺機逮捕，事實上亦不能真正完成買賣，
    則該次行為，僅能論以販賣未遂（最高法院100年度台上字
    第4498號判決意旨參照）。查被告與共犯林進義共同意圖營
    利，基於縱使所販賣之毒品係第二級毒品而混合二種以上毒
    品，亦不違背其本意之不確定犯意聯絡，由被告在網路上刊
    登訊息出售毒品之訊息，並由被告與喬裝購毒者之員警談妥
    交易數量、價金及交易地點後，由被告與共犯林進義一同持
    本案毒品至約定地點，由共犯林進義與喬裝購毒者之員警進
    行面交，揆諸前揭說明，被告顯已著手於販賣第二級毒品而
    混合二種以上毒品之犯行，但因員警係喬裝購毒者以執行查
    緝，並無實際購買毒品之真意，故本案毒品交易未完成，然
    被告主觀上既有販賣第二級毒品而混合二種以上毒品之不確
    定犯意，客觀上又已著手於本案犯罪行為之實行，自當成立
    販賣第二級毒品而混合二種以上毒品之未遂犯。
  ㈢核被告所為，係犯毒品危害防制條例第9條第3項、第4條第6
    項、第2、3項之販賣第二級毒品而混合二種以上之毒品未遂
    罪。被告意圖販賣而持有之低度行為，應為販賣未遂之高度
    行為所吸收，不另論罪。至起訴意旨認被告所犯，係犯毒品
    危害防制條例第4條第6項、第2、3項之販賣第二、三級毒品
    未遂罪，固有未洽，惟檢察官業於本院審理時，業已更正起
    訴法條為本院前述論罪適用之法條（見訴字卷一第243至244
    頁、訴字卷二第139頁），是本院無庸再予變更起訴法條，
    併予敘明。
  ㈣被告與共犯林進義就本案犯行，有犯意聯絡及行為分擔，為
    共同正犯。
  ㈤刑之減輕事由：
  ⒈被告已著手於販賣第二級毒品而混合二種以上之毒品而不遂
    ，為未遂犯，依刑法第25條第2項規定，減輕其刑。
  ⒉依毒品危害防制條例第17條第2項之規定，犯同條例第4條至
    第8條之罪於偵查及歷次審判中均自白者，減輕其刑。又毒
    品犯罪防制條例第9條之立法理由雖指出：此項規定係就現
    今不同犯罪類型之個別犯罪行為予以加重，屬刑法分則加重
    之性質而成為另一獨立之罪等語。惟本罪僅係將想像競合犯
    從一重處斷之法律效果明定，仍係以同條例第4條至第8條之
    構成要件及法定刑為基礎，而加重各該罪法定刑至2分之1。
    就此以觀，行為人既就犯同條例第4條至第8條之罪自白犯行
    ，對於以一行為犯之，而客觀上混合二種以上毒品之事實縱
    未為自白，惟立法者既明定為單一獨立之犯罪類型，為避免
    對同一行為過度或重複評價，以符合罪刑相當原則，自無因
    科刑實質上等同從一重處斷之結果，而剝奪行為人享有自白
    減刑寬典之理。故能否適用上開減輕其刑規定，應視行為人
    就其所犯同條例第4條至第8條之罪有無自白而定（最高法院
    111年度台上字第1154號判決意旨參照）。被告於警詢、偵
    訊及本院審理中，均就其前開販賣毒品未遂之犯行自白犯罪
    ，業如前述，其就本件混合二種毒品之加重構成要件雖辯稱
    並未明知，而無直接故意，然依前揭說明，仍應依毒品危害
    防制條例第17條第2項規定，減輕其刑。並依法遞減之。
  ⒊另按刑法第59條規定犯罪之情狀顯可憫恕，認科以最低度刑
    仍嫌過重者，得酌量減輕其刑，此雖為法院依法得行使裁量
    之事項，然非漫無限制，必須犯罪另有特殊之原因、環境與
    情狀，在客觀上足以引起一般之同情，認為即予宣告法定最
    低度刑期，猶嫌過重者，始有其適用。是以，為此項裁量減
    輕其刑時，必須就被告全部犯罪情狀予以審酌，在客觀上是
    否有足以引起社會上一般人之同情，而可憫恕之情形，始謂
    適法（最高法院88年度台上字第6683號判決意旨可參）。經
    查，被告販賣第二級毒品而混合二種以上之毒品，成分複雜
    ，施用後所造成之危險性及致死率均高於施用單一種類，犯
    罪情節難認極輕微，且被告依上開說明遞減輕其刑，法定最
    低度刑為有期徒刑2年6月，依被告行為之罪責程度，並無量
    處最低度刑仍嫌過重，而足以引起社會一般人同情之情形，
    是辯護人請求此部分再依刑法第59條酌減被告刑度，難認有
    據，應予駁回。
  ㈥爰審酌被告明知毒品戕害人民之身體健康，竟仍為圖一己私
    利，視政府反毒政策及宣導如無物，與共犯林進義共同販賣
    第二級毒品而混合二種以上之毒品未遂，助長施用毒品惡習
    ，危害人民生命健康及社會治安，所為實有不該；惟念其犯
    後坦承販賣毒品犯行，態度尚可，兼衡其犯罪之動機及目的
    、欲透過網路向不特定人販賣之手段、本案著手販賣之次數
    為1次、數量為3顆、約定價金為1,300元，復衡酌被告於審
    理時陳稱其具有高職之教育程度，現在從事檳榔攤工作，有
    3個小孩需要照顧，月收入約3萬2,000元，實際可支配收入
    約3,000多元（見訴字卷三第187頁）等一切情狀，量處如主
    文所示之刑。又本件宣告刑超過2年，與緩刑要件不合，辯
    護人為被告主張給予緩刑宣告，難論有據。
三、沒收部分
  ㈠扣案如附表一所示之本案毒品膠囊3顆，含有第二級毒品3,4-
    亞甲基雙氧甲基安非他命成分，不問屬於犯人與否，應依毒
    品危害防制條例第18條第1項沒收銷燬之。上開毒品中混摻
    有第三級毒品愷他命部分，因難以與其中所含之第二級毒品
    成分析離，故一併宣告沒收銷燬之。
  ㈡又扣案如附表二編號1所示之行動電話，則為被告持以與員警
    聯繫販賣本案毒品所用之物，業據被告於偵訊及審理時供承
    在卷（見偵字卷第123頁，訴字卷三第181頁），依毒品危害
    防制條例第19條第1項規定，不問屬於被告與否，均應宣告
    沒收。
  ㈢至於警方本案雖另扣得如附表二編號2、3所示之行動電話，
    然依卷內事證尚無從認定上開扣案物與本案有關，且檢察官
    未能進一步提出證據證明上述扣案物與被告所為本案犯行之
    關聯性，自無從宣告沒收。又被告因本案為警查獲，其販賣
    毒品之價金已發還警方，業據共犯林進義於審理時供述在卷
    （見訴字卷二第147頁），卷內尚無其他證據顯示被告從本
    案犯罪獲有報酬，既無所得，自無從諭知沒收，一併敘明。
據上論斷，應依刑事訴訟法第299條第1項前段，判決如主文。
本案經檢察官余怡寬偵查起訴，由檢察官陳炎辰、朱曉群到庭執
行公訴。
中　　華　　民　　國　　111 　年　　7 　　月　　19　　日
                  刑事第二十庭  審判長法  官  蕭淳元
　
                                      法  官  黃園舒
　
                                      法  官  陳宏璋 
上列正本證明與原本無異。
如不服本判決，應於判決送達後20日內敘明上訴理由，向本院提
出上訴狀 (應附繕本) ，上訴於臺灣高等法院。其未敘述上訴理
由者，應於上訴期間屆滿後20日內向本院補提理由書「切勿逕送
上級法院」。
                                      書記官  許維倫
中　　華　　民　　國　　111 　年　　7 　　月　　21　　日
附錄本案論罪科刑法條：
毒品危害防制條例第4條
製造、運輸、販賣第一級毒品者，處死刑或無期徒刑；處無期徒
刑者，得併科新臺幣3千萬元以下罰金。
製造、運輸、販賣第二級毒品者，處無期徒刑或10年以上有期徒
刑，得併科新臺幣1千5百萬元以下罰金。
製造、運輸、販賣第三級毒品者，處7年以上有期徒刑，得併科
新臺幣1千萬元以下罰金。
製造、運輸、販賣第四級毒品者，處5年以上12年以下有期徒刑
，得併科新臺幣5百萬元以下罰金。
製造、運輸、販賣專供製造或施用毒品之器具者，處1年以上7年
以下有期徒刑，得併科新臺幣1百50萬元以下罰金。
前五項之未遂犯罰之。

毒品危害防制條例第9條
成年人對未成年人販賣毒品或犯前三條之罪者，依各該條項規定
加重其刑至二分之一。
明知為懷胎婦女而對之販賣毒品或犯前三條之罪者，亦同。
犯前五條之罪而混合二種以上之毒品者，適用其中最高級別毒品
之法定刑，並加重其刑至二分之一。
附表一
編號 名稱及數量 鑑定結果 備註  1 膠囊3顆（內含土色粉末） 總毛重1.39公克，證物外觀顏色一致，隨機取1件進行分析，取樣0.062公克，檢出第二級毒品3,4-亞甲基雙氧甲基安非他命及第三級毒品愷他命成分。 台灣尖端先進生技醫藥股份有限公司毒品原物鑑定實驗室民國110年2月1日毒品證物鑑定分析報告（見偵字卷第159頁） 
附表二
編號 名稱 數量 備註  1 Iphone牌行動電話（IMEI：000000000000000號，含門號0000000000號SIM卡1張） 1支 李苡瑄持有與購毒者聯繫  2 vivo牌行動電話（IMEI：000000000000000號、000000000000000號，含門號0000000000號SIM卡1張） 1支 林進義持有  3 不詳廠牌行動電話 1支 林進義持有